【裁判字號】    99,審訴,596
【裁判日期】    990408
【裁判案由】    毒品危害防制條例
【裁判全文】
臺灣高雄地方法院刑事判決          99年度審訴字第596號
公  訴  人  臺灣高雄地方法院檢察署檢察官
被      告  甲○○
上列被告因毒品危害防制條例案件，經檢察官提起公訴（99年度
毒偵字第376號），被告就被訴事實均為有罪陳述，經本院告知
簡式審判程序之旨，並聽取當事人之意見後，合議庭裁定由受命
法官獨任依簡式審判程序審理，判決如下：
    主  文
甲○○施用第一級毒品，累犯，處有期徒刑玖月，扣案殘留有第
一級毒品海洛因之注射針筒壹支，沒收銷燬之；又施用第二級毒
品，累犯，處有期徒刑伍月；應執行有期徒刑壹年，扣案殘留有
第一級毒品海洛因之注射針筒壹支，沒收銷燬之。
    事  實
一、甲○○前於民國89年間，因施用毒品案件，經臺灣臺中地方
    法院裁定送勒戒處所施以觀察、勒戒後，認有繼續施用毒品
    之傾向，再以89年度毒聲字第1301號裁定令入戒治處所施以
    強制戒治，於90年2月18日執行完畢釋放。又於94年間，因
    施用毒品案件，經臺灣臺中地方法院以94年度訴字第1200號
    判處有期徒刑1年3月、9月確定，應執行有期徒刑1年10月確
    定。又因竊盜、施用毒品案件，經臺灣臺中地方法院分別以
    94年度易字第475號、94年度訴字第3696號各判處有期徒刑
    6月、1年確定，經裁定減刑為有期徒刑7月又15日、4月又15
    日、3月、6月，前三案合併定應執行刑為有期徒刑1年1月又
    15日確定，接續執行於96年10月26日縮短刑期假釋出獄，於
    96年12月30日假釋期滿未經撤銷執行完畢。詎其猶不知悔改
    ，竟基於施用第一級毒品海洛因及第二級毒品甲基安非他命
    之犯意，於98年10月22日21時許，在高雄市○○區○○路某
    飯店套房內，以針筒注射之方式，施用第一級毒品海洛因1
    次。又於施用第一級毒品海洛因後，在上開處所，以鋁箔紙
    點火燒烤吸食煙霧之方式，施用第二級毒品甲基安非他命1
    次。嗣於同年10月22日23時30分許，在高雄市三民區○○○
    路255號前，因形跡可疑為警查獲，並當場扣得殘留有第一
    級毒品海洛因之注射針筒1支，另徵得其同意採尿送驗，結
    果呈嗎啡、可待因、安非他命、甲基安非他命陽性反應，而
    悉上情。
二、案經高雄市政府警察局移請臺灣高雄地方法院檢察署檢察官
    偵查起訴。
    理  由
一、本件被告甲○○所犯均為死刑、無期徒刑、最輕本刑為3年
    以上有期徒刑以外之罪，其於準備程序中就被訴事實為有罪
    之陳述，經本院告知簡式審判程序之旨，並聽取當事人意見
    後，合議庭認宜進行簡式審判程序，爰依刑事訴訟法第273
    條之1第1項規定，裁定由受命法官獨任進行簡式審判程序，
    合先敘明。
二、上開犯罪事實均據被告甲○○坦承不諱，並有注射針筒1支
    扣案可憑，又其為警所採集尿液經送檢驗後結果呈嗎啡、可
    待因、安非他命、甲基安非他命之陽性反應，有高雄市政府
    警察局保安大隊件尿液採證代碼對照表（檢體編號：L專984
    67）及高雄市立凱旋醫院98年11月10日濫用藥物尿液檢驗報
    告各1份附卷可稽，又扣案之注射針筒1支，其上殘留有第一
    級毒品海洛因，復有高雄醫學大學附設中和紀念醫院99 年3
    月23日檢驗報告1份在卷憑考，足認被告自白核與事證相符
    ，自得為認定被告犯罪之依據。故本案事證明確，被告犯行
    均堪以認定。又被告曾受如事實欄所載之觀察、勒戒及強制
    戒治處分執行完畢後5年內，再犯施用毒品罪而經依法追訴
    處罰完畢等事實，亦有卷附本院院內索引卡紀錄表、臺灣高
    等法院被告前案紀錄表各1份在卷可按。按毒品危害防制條
    例第20條、第23條於93年1月9日修正施行後，將施用毒品之
    刑事處遇程序，區分為「初犯」及「五年內再犯」、「五年
    後再犯」3種，其立法理由謂：「初犯」經觀察、勒戒或強
    制戒治執行完畢釋放後，「五年內再犯」者，因其再犯率甚
    高，原實施之觀察、勒戒及強制戒治既已無法收其實效，爰
    依法追訴或裁定交付審理。至於經觀察、勒戒或強制戒治執
    行完畢釋放後，「五年後再犯」者，前所實施之觀察、勒戒
    或強制戒治已足以遮斷其施用毒品之毒癮，為期自新及協助
    其斷除毒癮，仍適用「初犯」規定，先經觀察、勒戒或強制
    戒治之程序。從而依修正後之規定，僅限於「初犯」及「五
    年後再犯」二種情形，始應先經觀察、勒戒或強制戒治程序
    。倘被告於5年內已再犯，經依法追訴處罰，縱其第3次再度
    施用毒品之時間，在初犯經觀察、勒戒或強制戒治執行完畢
    釋放5年以後，已不合於「五年後再犯」之規定，且因已於
    「五年內再犯」，顯見其再犯率甚高，原實施觀察、勒戒或
    強制戒治，已無法收其實效，即應依該條例第10條處罰，此
    有最高法院95年第7次刑事庭決議要旨可參。從而，被告於
    前開初犯經觀察、勒戒及強制戒治處分執行完畢釋放後「五
    年內再犯」施用毒品罪，並經依法追訴處罰完畢，而本件被
    告再度施用毒品犯行，已不合於「五年後再犯」之規定，揆
    諸前揭說明即應依毒品危害防制條例第10條施用毒品罪加以
    處罰。
三、核被告所為，係犯毒品危害防制條例第10條第1項之施用第
    一級毒品罪及同條第2項之施用第二級毒品罪。其施用第一
    級毒品海洛因與第二級毒品甲基安非他命前各別持有海洛因
    、甲基安非他命之低度行為，應各為施用之高度行為所吸收
    ，均不另論罪。又被告所犯前揭2罪間，犯意各別，且行為
    互殊，應予分論併罰。被告於94年間，因施用毒品案件，經
    臺灣臺中地方法院以94年度訴字第1200號判處有期徒刑1年
    3月、9月確定，應執行有期徒刑1年10月確定。又因竊盜、
    施用毒品案件，經臺灣臺中地方法院分別以94年度易字第47
    5號、94年度訴字第3696號各判處有期徒刑6月、1年確定，
    經裁定減刑為有期徒刑7月又15日、4月又15日、3月、6月，
    前三案合併定應執行刑為有期徒刑1年1月又15日確定，接續
    執行於96年10月26日縮短刑期假釋出獄，於96年12月30日假
    釋期滿未經撤銷執行完畢，有前開前案紀錄表可按，其於該
    徒刑執行完畢後，5年內故意再犯本件法定刑均為有期徒刑
    以上之罪，為累犯，各應依刑法第47條第1項之規定加重其
    刑。爰審酌被告前因施用毒品之犯行，迭經觀察、勒戒、強
    制戒治及法院科刑判決執行完畢後，仍無法戒除毒癮，竟再
    為本件犯行，足見其惡習已深且戒絕毒癮之意志不堅，未能
    體悟施用毒品對自己、家人造成之傷害及社會之負擔；惟念
    被告犯後坦承犯行，態度尚可，另慮及施用毒品本質上係屬
    戕害自身健康之行為，尚未直接危害他人，反社會性程度應
    屬較低；及被告之生活狀況、品行、智識程度等一切情狀，
    分別量處如主文所示之刑，並定其應執行之刑，藉資懲儆。
四、扣案殘留有第一級毒品海洛因之注射針筒1支，客觀上已難
    以析離，自應與第一級毒品海洛因同視，爰依毒品危害防制
    條例第18條第1項前段規定，沒收銷燬之。
據上論斷，應依刑事訴訟法第273條之1第1項、第299條第1項前
段，毒品危害防制條例第10條第1項、第2項、第18條第1項前段
，刑法第11條、第47條第1項、第51條第5款，判決如主文。
本案經檢察官李英霆到庭執行職務
中    華    民    國    99    年     4    月    8    日
                  刑事第十庭    法  官  李代昌
以上正本證明與原本無異。
如不服本判決應於收受送達後10日內向本院提出上訴書狀，並應
敘述具體理由；如未敘述上訴理由者，應於上訴期間屆滿後20日
內向本院補提理由書（均須按他造當事人之人數附繕本）「切勿
逕送上級法院」。
中    華    民    國    99    年     4    月    8    日
                                書記官  黃振祐
附錄本判決論罪科刑適用法條：
毒品危害防制條例第10條
施用第一級毒品者，處 6 月以上 5 年以下有期徒刑。
施用第二級毒品者，處 3 年以下有期徒刑。

司法院資訊處製作；財團法人民間司法改革基金會備份。
